【裁判字號】    98,簡上,92
【裁判日期】    990129
【裁判案由】    詐欺
【裁判全文】
臺灣新竹地方法院刑事判決              98年度簡上字第92號
上  訴  人
即  被  告  丙○○
上列上訴人即被告因詐欺案件，不服本院竹北簡易庭於中華民國
98 年1月10日所為之98年度竹北簡字第17號刑事簡易判決（聲請
簡易判決處刑案號：97年度偵字第8271號）提起上訴，本院管轄
第二審之合議庭判決如下：
    主  文
上訴駁回。
丙○○緩刑貳年，並向被害人甲○○支付新臺幣伍萬元（支付方
式如附表所示）。
    事  實
一、丙○○於民國97年10月8 日間之某日，見報紙分類廣告上刊
    登「借款」之廣告，遂撥打報紙廣告上之電話與某真實姓名
    年籍均不詳之成年男子聯絡，丙○○表示欲借款，該名男子
    要求丙○○先至金融機構開立存款帳戶，並將帳戶存摺、提
    款卡及密碼等物供其使用始可借款，丙○○因需錢孔急，明
    知現今金融機構普及，任何人均得存入少許金錢即開立帳戶
    ，金融機構帳戶之提款卡、約定交易密碼為各金融機構受理
    非臨櫃交易時，用以辨識交易對象之唯一依據，現今金融服
    務無不力求便捷、迅速，是以臺灣社會盛行以虛設、租賃、
    借用或買賣人頭帳戶之方式，供不法集團作為詐欺或恐嚇取
    財等犯行既遂後，用以掩飾或藏匿犯罪所得，若非有意掩飾
    不法行為，應無刻意使用他人帳戶交易之需要等情，詎其仍
    基於縱經他人以所申辦之帳戶實施詐欺犯罪，亦不違背其本
    意之幫助犯意，即於同日至渣打國際商業銀行新豐分行【下
    稱渣打銀行】申請開立00000000000000號存款帳戶，並於同
    日晚上在其位於新竹縣新豐鄉○○路59號2樓1室租屋處，將
    上開帳戶之存摺、提款卡及密碼等物，交給上開姓名年籍不
    詳之成年男子，嗣該名男子取得丙○○上開渣打銀行之帳戶
    存摺等物後，即意圖為自己不法之所有，於97年10月11日致
    電給甲○○，自稱為花旗銀行行員「楊先生」，並佯稱甲○
    ○於東森頻道購物時，因服務中心操作疏失造成付款方式錯
    誤，須至提款機前操作以更正，甲○○不疑有他而陷於錯誤
    ，隨即於同日晚上10時12分時許，依其指示在臺中市○○路
    上某自動櫃員機轉帳方式，先匯款新臺幣（下同）2萬9,989
    元至其指定之丙○○上開帳戶；該名不詳年籍成年男子，旋
    又致電甲○○稱仍未收到款項，並請甲○○改以現金存款方
    式匯款，致甲○○再度陷於錯誤，依其指示於同日晚上11時
    許，前往台中市○○路○段236號渣打銀行北屯分行將現金10
    萬元，存入丙○○上開帳戶。嗣因甲○○察覺有異，始報警
    處理，而查悉上情。
二、案經新竹縣政府警察局竹北分局報告臺灣新竹地方法院檢察
    署檢察官偵查後聲請簡易判決處刑。
    理  由
一、程序部分：
（一）按被告以外之人於審判外之言詞或書面陳述，除法律有規
      定者外，不得作為證據，刑事訴訟法第159條第1項定有明
      文；復按被告以外之人於審判外之陳述，雖不符前4 條之
      規定，而經當事人於審判程序同意作為證據，法院審酌該
      言詞陳述或書面陳述作成時之情況，認為適當者，亦得為
      證據；當事人、代理人或辯護人於法院調查證據時，知有
      第159條第1項不得為證據之情形，而未於言詞辯論終結前
      聲明異議者，視為有前項之同意，亦於同法第159條之5亦
      規定甚明。本案所據以認定被告丙○○幫助詐欺犯罪事實
      之被害人甲○○於警詢之指訴，屬被告以外之人審判外之
      供述證據，因公訴人及被告於本院言詞辯論終結前均未對
      其證據能力聲明異議，並同意援引作為證據（見上訴審卷
      第71頁），本院認該供述證據作成之情況亦無不當之情形
      ，依上揭規定，該供述證據具有證據能力。
（二）又按本案認定事實所引用之非供述證據（如內政部警政署
      反詐騙諮詢專線紀錄表、臺中市警察局第五分局文昌派出
      所受理詐騙帳戶通報警示簡便格式表、金融機構聯防機制
      通報表、切結書、自動櫃員機交易明細影本各1 紙、渣打
      商銀97年10月23日渣打商銀新豐字第09700261號函附交易
      明細、開戶基本資料各1 份），並無證據證明係公務員違
      背法定程式所取得，亦無刑事訴訟法第159條之4之顯有不
      可信之情況與不得作為證據之情形，且亦經被告同意援引
      作為證據，自應認均有證據能力。
二、認定事實所憑之證據及認定之理由：
    上揭事實業據上訴人即被告於本院準備程序、審理時均坦承
    不諱（見上訴審卷第22至23、54至56、70至75頁），復據被
    害人甲○○於警詢時證述明確（見97年度偵字第8271號偵查
    卷【下稱偵卷】第8至9頁），並有內政部警政署反詐騙諮詢
    專線紀錄表、臺中市警察局第五分局文昌派出所受理詐騙帳
    戶通報警示簡便格式表、金融機構聯防機制通報表、切結書
    、自動櫃員機交易明細影本各1 紙、渣打商銀97年10月23日
    渣打商銀新豐字第09700261號函附交易明細、開戶基本資料
    各1 份附卷可稽（見偵卷第10至15頁、第18至22頁），足徵
    被告自白與事實相符，堪以採信，本件事證明確，堪以認定
    ，應依法論科。
三、論罪科刑：
（一）按幫助犯之成立，主觀上行為人須有幫助故意，客觀上須
      有幫助行為，亦即刑法上之幫助犯，係對於犯罪與正犯有
      共同之認識，而以幫助之意思，對於正犯資以助力，而未
      參與實施犯罪之行為者而言（最高法院75年度台上字第15
      09號、84年度台上字第5998號、第6475號、88年度台上字
      第1270號判決均同此意旨）。
（二）本件被告丙○○基於幫助他人詐欺取財之不確定故意，將
      其所有上開渣打銀行存摺、提款卡及密碼提供予不詳姓名
      年籍成年男子使用，以利其詐騙他人匯入款項後自該帳戶
      提領花用，被告所為應僅止於幫助詐欺取財之故意，而為
      刑法詐欺罪構成要件以外之行為，復無證據證明被告有參
      與詐欺犯行之實施，應僅屬刑法第30條第1項之幫助犯。
（三）核被告所為，係犯刑法30條第1 項、第339條第1項之幫助
      詐欺取財罪，被告於警局初詢及檢察官偵查時否認犯行，
      後因失業、家中經濟狀況窘迫，且有重病之祖母亟待被告
      照顧為由而提起上訴，而請求准予從輕量刑，惟被告於本
      院審理時已坦承本件幫助詐欺取財犯行，原審認被告犯行
      事證明確，予以論罪科刑，依刑法第30條第2 項減輕其刑
      ，並審酌被告提供自己帳戶幫助詐騙集團對他人詐欺取財
      ，助長犯罪集團惡行，增加被害人求償困難，擾亂社會秩
      序，兼衡被告被告素行、犯後初否認犯行，被害人損失金
      額等一切情狀，量處被告有期徒刑3 月，並諭知易科罰金
      之折算標準，核其認事用法均無違誤，量刑亦屬妥適，是
      被告之上訴即無理由，應予駁回。
（四）末查被告前未曾受有期徒刑以上刑之宣告，此有臺灣高等
      法院被告前案紀錄表及臺灣新竹地方法院檢察署刑案資料
      查註紀錄表各1 份存卷可查，其因一時失慮，致罹刑章，
      於審判中坦承犯罪，態度良好，已與告訴人甲○○之代理
      人乙○○達成和解，並願依附表所示之和解條件賠償被害
      人5萬元，有本院和解筆錄1紙附卷為憑（見上訴審卷第57
      頁），告訴代理人乙○○並同意予以被告緩刑（見上訴審
      卷第54頁反面），堪認被告已有悔意，歷此教訓，應知所
      警惕，信無再犯之虞，更何況，施以短期自由刑將有可能
      產生諸多流弊：非但無施教之充分機會；亦對防止犯罪無
      力；且受刑者大多為初犯者，若任意施以短期自由刑，將
      使其喪失對拘禁之恐懼，減弱其自尊心；又輕微犯罪者之
      家屬在物質及精神上均將受到重大損失，將衍生更多社會
      問題；再者犯罪者被釋放時，社會復歸時往往遇到多種困
      難，成為促成其再犯之原因；且執行機構設施、人力有限
      ，難以對受刑人全面達到教化之效果，若輕易施以短期自
      由刑，將使受刑人易受惡性之感染，成為再犯之原因，亦
      即本性善良者，若僅係偶然犯罪或過失犯罪，即受到短期
      自由刑之宣告，則成為毫無變通地均送到龍蛇雜處之監所
      服刑，反而會使其學習犯罪不良習性及其他犯罪技巧，使
      該偶然犯罪或過失犯罪者下次再犯罪。因此短期自由刑既
      無益於改善受刑人惡性，又無威嚇之效果，反而導致受刑
      人將來再犯之危險提高，社會將付出更大成本，故本院同
      時基於以上短期自由刑缺失之考量，認對被告所宣告之刑
      ，以暫不執行為適當，以觀後效，爰併予宣告緩刑2 年，
      並命被告向被害人即告訴人甲○○支付5 萬元之賠償（支
      付方式如附表所示），以啟自新兼保障告訴人之受償權利
      。
據上論斷，應依刑事訴訟法第455條之1第1項、第3項、第368 條
，刑法第74條第1項第1款、第2項第3 款，判決如主文。
本案經檢察官邱宇謙到庭執行職務。
中    華    民    國    99    年    1    月    29     日
            刑事第六庭  審判長法  官  黃美盈
                              法  官  李毓華
                              法  官  邱忠義
以上正本證明與原本無異。
不得上訴。
中    華    民    國    99    年    1    月    29     日
                              書記官  吳美雲
附錄論罪科刑法條：
中華民國刑法第339條
意圖為自己或第三人不法之所有，以詐術使人將本人或第三人之
物交付者，處5年以下有期徒刑、拘役或科或併科1千元以下罰金
。
以前項方法得財產上不法之利益或使第三人得之者，亦同。
犯2項之未遂犯罰之。
中華民國刑法第30條
幫助他人實行犯罪行為者，為幫助犯。雖他人不知幫助之情者，
亦同。
附表：（即本院98年度簡附民上字第25號部分和解內容）
┌────────────────────────────┐
│被告丙○○應給付被害人甲○○伍萬元，除先前已給付貳萬元外│
│，剩餘款項之給付方法為：於98年11月28日、99年1月28日、99 │
│年3月29日各匯款壹萬元至被害人甲○○指定臺中文心路郵局帳 │
│號0000000-0000000號帳戶，如一期未履行，視為全部到期。   │
└────────────────────────────┘

司法院資訊處製作；財團法人民間司法改革基金會備份。
